臺灣高雄地方法院刑事判決　　　　　　　　　　　　九十一年度訴字第三二二三號
　　公　訴　人　臺灣高雄地方法院檢察署檢察官
　　被　　　告　乙○○
右列被告因偽造文書等案件，經檢察官提起公訴（九十一年度偵字第一七二七四號）
，本院判決如左：
    主  文
陳淑貞連續行使偽造私文書，足以生損害於他人，處有期徒刑拾月，如附表二所示之
印文及署名，均沒收。又連續意圖為自己不法之所有，而侵占對於業務上所持有之物
，處有期徒刑壹年肆月。應執行有期徒刑貳年。緩刑肆年。如附表二所示之署名，均
沒收。
    事  實
一、乙○○原任職於國泰人壽保險股份有限公司（下稱國泰人壽），擔任大樹展業處
    之保險業務員，負責收費服務、各種保險金給付申請及款項轉交及保單質押貸款
    之申請、利息之收取及償還款解繳公司之工作，為從事業務之人，竟基於意圖為
    自己不法之所有之概括犯意，於任職期間內（自民國八十一年十月起至九十年一
    月止），自八十七年二月起至九十年一月二日止，連續多次將代收保戶葉馨曼、
    陳素貞、甲○○、葉佳麗、葉秋蘭、胡淑蓮等人之保險費及保單貸款清償款，共
    計新臺幣（下同）五十一萬一千九百八十三元，侵吞入己，未繳回國泰人壽挪為
    己用（各次行為時間、保戶、保險費等，詳如附表一）。
二、陳淑貞另行基於行使偽造私文書及詐欺取財之概括犯意（一）於八十六年一月四
    日，未得該公司保戶甲○○之同意，盜用甲○○寄放在陳淑貞處之印章，並於屬
    私文書之保單借款借據內蓋用甲○○之印文及偽簽甲○○之署名各三枚，持向該
    公司保單質押貸款四萬四千元，使該公司陷於錯誤，如數撥貸，足以生損害於甲○○及國泰人壽。（二）於八十六年五月間某日，未得該公司保戶葉佳麗之同意
    ，盜用葉佳麗寄放在陳淑貞處之印章，並於屬私文書之結婚津貼給付申請書內蓋
    用葉佳麗之印文及偽簽葉佳麗之署名各二枚，持向該公司申請給付結婚津貼一萬
    三千元，使該公司陷於錯誤，如數給付，足以生損害於葉佳麗及國泰人壽。（三
    ）於八十六年九月五日，未得該公司保戶葉佳麗之同意，盜用葉佳麗寄放在陳淑
    貞處之印章，並於屬私文書之年金給付申請書及給付收據內蓋用葉佳麗之印文四
    枚及偽簽葉佳麗之署名三枚，持向該公司申請給付年金一萬元，使該公司陷於錯
    誤，如數給付，足以生損害於葉佳麗及國泰人壽。（四）於八十七年七月三十日
    ，未得該公司保戶丙○○○之同意，盜用丙○○○寄放在陳淑貞處之印章，並於
    屬私文書之壽險紅利給付申請書內蓋用丙○○○之印文三枚及偽簽丙○○○之署
    二枚，持向該公司申請給付壽險紅利二萬五千一百五十一元，使該公司陷於錯誤
    ，如數給付，足以生損害於葉佳麗及國泰人壽。（五）於八十八年五月十二日，
    明知該公司保戶葉佳麗所填載欲向國泰人壽申請保單質押貸款之保單借款借據上
    之金額為四萬一千元，竟擅自逾越授權範圍，在該保單借款借據之金額欄內，變
    造金額為六萬一千元後，持向該公司保單質押貸款六萬一千元，使該公司陷於錯
    誤，如數撥貸，陳淑貞僅將其中四萬一千元交付予葉佳麗，而將核貸所餘之二萬
    元供己使用，足以生損害於甲○○及國泰人壽。
三、案經國泰人壽保險股份有限公司代表人劉秋德訴由臺灣高雄地方法院檢察署檢察
    官偵查起訴。
    理  由
一、右揭犯罪事實，業據被告陳淑貞供承不諱，核與告訴人國泰人壽公司之代理人戊○○指述詳實，並有被告所書立之切結書二紙、保戶丁○○、陳素貞、甲○○、
    葉佳麗、丙○○○、葉秋蘭、胡淑蓮之聲明書計十六紙、陳素貞、丁○○自動墊
    繳保險費清償證明各一紙、甲○○及葉佳麗之與國泰人壽保單借款借據各一紙、
    葉佳麗之年金給付申請書、丙○○○之壽險紅利給付申請書各一紙在卷可稽，被
    告自白與事實相符。本件事證已甚明確，被告犯行洵堪認定。
二、核被告所為，係犯刑法第二百十條、第二百十六條、第三百三十六條第二項及第
    三百三十九條第一項之罪。其盜用甲○○、葉佳麗、丙○○○之印章，蓋用在保
    單借款借據、結婚津貼給付申請書、年金給付申請書及壽險紅利給付申請書上，
    係偽造私文書之部分行為，其偽造甲○○、葉佳麗、丙○○○之保單借款借據、
    結婚津貼給付申請書、年金給付申請書及壽險紅利給付申請書之低度行為，亦為
    持以行使之高度行為所吸收，均不另論罪。被告先後多次行使偽造私文書、業務
    侵占、詐欺取財等犯行，均時間緊接，犯意概括，所犯構成要件相同，均為連續
    犯，爰依刑法第五十六條之規定以一罪論，並加重其刑。又其持偽造之保單借款
    借據、結婚津貼給付申請書、年金給付申請書及壽險紅利給付申請書，向告訴人
    質押貸款、申請給付年金、結婚津貼及壽險紅利而詐取金錢，二罪有牽連關係，
    為牽連犯，應從一重之行使偽造私文書罪處斷。而其所犯上開行使偽造私文書及
    業務侵占等二罪之間，犯意各別，行為互殊，應予分論併罰。爰審酌被告犯罪之
    動機、所生損害、犯罪後尚能坦承犯行，知所悔悟，並已與告訴人達成和解，返
    還告訴人大部分款項，目前僅約十八萬元未返還告訴人之事實，另據被告及告訴
    人之代理人戊○○供述一致在卷等一切情狀，爰量處如主文所示之刑，並定其應
    執行刑。查被告前未曾受有期徒刑以上刑之宣告，此有臺灣高雄地方法院檢察署
    刑案資料查註紀錄表一紙附卷可稽，經此次科刑後，當知警惕，應無再犯之虞，
    本院認被告所受之宣告刑，以暫不執行為適當，併予宣告緩刑四年。如附表二所
    示署名，係被告所偽造，均依法宣告沒收。
據上論斷，應依刑事訴訟法第二百九十九條第一項前段，刑法第五十六條、二百十六
條、第二百十條、第三百三十六條第二項、第三百三十九條第一項、第五十五條、第
二百十九條、第五十一條第五款、第七十四條第一款，罰金罰鍰提高標準條例第一條
前段，判決如主文。
本案經檢察官楊慶瑞到庭執行職務。
中    華    民    國     九十一     年      十二      月      十八      日
                                  臺灣高雄地方法院刑事庭
                                      法  官  何悅芳
右正本證明與原本無異。
如不服本判決，應於判決送達後十日內，向本院提出上訴狀。
                                      書記官  顏宗貝
中    華    民    國     九十一     年      十二      月      十八      日
附錄本案論罪科刑法條：
附錄法條：
刑法第二百十六條
行使第二百十條至第二百十五條之文書者，依偽造、變造文書或登載不實事項或使登
載不實事項之規定處斷。
刑法第二百十條
偽造、變造私文書，足以生損害於公眾或他人者，處五年以下有期徒刑。
刑法第三百三十六條第二項
對於業務上所持有之物，犯前條第一項之罪者，處六月以上五年以下有期徒刑，得併
科三千元以下罰金。
刑法第三百三十九條第一項：
意圖為自己或第三人不法之所有，以詐術使人將本人或第三人之物交付者，處五年以
下有期徒刑、拘役或科或併科一千元以下罰金。
附表一：
一、九十年一月二日        丁○○        80440元          續期保險費
二、八十九年十月三十一日  丁○○        37520元          續期保險費
三、八十九年十二月二十七日丁○○    36729元          續期保險費
四、八十九年十月三十一日  丁○○        5100元           續期保險費
五、八十八年八月三日      陳素貞        13072元          續期保險費
六、八十八年十二月三十日  陳素貞        13072元          續期保險費
七、八十九年八月五日      陳素貞        12778元          續期保險費
八、八十七年八月十一日    甲○○        99827元          續期保險費
九、八十八年十月五日      葉佳麗        53445元          續期保險費
十、九十年一月某日        葉秋蘭        90000元          保單貸款清償款
十一、八十七年二月某日    胡淑蓮        70000元          保單貸款清償款
附表二：
一、在甲○○之保單借款借據內偽簽甲○○之署名參枚。
二、在葉佳麗之結婚津貼給付申請書內偽簽葉佳麗之署名貳枚。
三、在葉佳麗之年金給付申請書及給付收據內偽簽葉佳麗之署名參枚。
四、在丙○○○之壽險紅利給付申請書內偽簽丙○○○之署貳枚。
